【裁判字號】    92,交簡上,5
【裁判日期】    920430
【裁判案由】    過失傷害
【裁判全文】
臺灣基隆地方法院刑事判決                          九十二年度交簡上字第五號
    上  訴  人  甲○○
    即  被  告
右上訴人即被告因過失傷害案件，不服本院基隆簡易庭九十一年基交簡字第六七０號
中華民國九十一年十二月二十七日第一審簡易判決（聲請案號：臺灣基隆地方法院檢
察署九十一年度調偵字第八一號），提起上訴，本院管轄之第二審合議庭判決如左：
    主      文
原判決撤銷。
甲○○從事業務之人，因業務上之過失傷害人，處有期徒刑柒月。緩刑參年。
    事      實
一、甲○○係送洋酒之送貨員，平日駕駛小貨車運送洋酒，為從事業務之人，於民國
    九十一年七月二十六日上午七時二十分許，駕駛車牌號碼九Ｂ─三八八三號自用
    小客車，沿基隆市○○路由八堵往基隆市區方向行駛，行經基隆市○○路六十四
    巷口時，未注意車前狀況，並隨時採取必要之安全措施，且依當時天候晴，日間
    自然光線、路面乾燥、無障礙物、視距良好等一切情況，並無不能注意之情形，
    竟因精神不繼而打瞌睡，疏未注意車前狀況，而撞及因穿越人行道途遇紅燈而快
    步通行中之印尼國人ＭＵＲＴＩＮＩ，致ＭＵＲＴＩＮＩ受有腦挫傷、右足肌腱
    撕裂傷及第十二胸椎壓迫性骨折之傷害。
二、案經被害人ＭＵＲＴＩＮＩ訴由基隆市警察局第一分局報告臺灣基隆地方法院檢
    察署檢察官偵查起訴。
    理      由
一、訊據被告甲○○對於在右揭時、地，駕駛上揭自用小客車，因太累打瞌睡而撞及
    告訴人即被害人ＭＵＲＴＩＮＩ之事實，坦承不諱，核與告訴人ＭＵＲＴＩＮＩ
    指訴情節相符，並有道路交通事故調查報告表一份、現場照片十二紙在卷可憑，
    告訴人遭被告所駕自用小客車撞擊，致受有腦挫傷、右足肌腱撕裂傷及第十二胸
    椎壓迫性骨折之傷害，亦有行政院衛生署基隆醫院基醫０一０七七七號驗傷診斷
    書一紙、該院住院診斷證明書一紙及該院九十二年三月十二日九二基醫病字第一
    六五六號函附之告訴人出院病歷摘要一份在卷可憑。按汽車行駛應注意車前狀況
    ，並隨時採取必要之安全措施，道路交通安全規則第九十四條第三項定有明文，
    被告於右揭時、地駕車自應注意上開規定，而依卷附之道路交通事故調查表所載
    ，當時天候晴、視距良好等一切情況，應無不能注意之情形，但其仍疏未注意，
    打瞌睡而肇事，使告訴人受傷，其駕駛行為有過失至明。且告訴人所受之傷害與
    被告之過失行為間有相當因果關係，本件事證明確，被告犯行洵堪認定。
二、按刑法上所謂業務，係指個人基於社會地位繼續反覆所執行之事務，其主要部分
    之業務固不待論，即為完成主要業務所附隨之準備工作與輔助事務，亦應包括在
    內（最高法院七十一年度台上字第一五五０號判例意旨參照）。查被告於本件駕
    車肇事時，係洋酒送貨員，平日駕駛小貨車送貨之事實，為被告於本院審理時自
    承在卷，則其當係以駕駛汽車為其附隨業務甚明。核被告甲○○所為，係犯刑法
    第二百八十四條第二項前段之業務過失傷害罪，公訴人認被告係犯刑法第二百八
    十四條第一項前段之過失傷害罪，惟其起訴之基本社會實同一，本院自得依法變
    更起訴法條後予以審理。次按汽車駕駛人，行經行人穿越道不依規定禮讓行人優
    先通行，因而致人受傷，依法應負刑事責任者，加重其刑至二分之一，道路交通
    管理處罰條例第八十六條第一項亦定有明之，查被告駕駛自用小客車撞及告訴人
    ，告訴人斯時正在人行穿越道上之事實，已據告訴人於警詢時陳述明確，有警訊
    筆錄可憑，且有卷附道路交通事故調查表及及偵卷第四十二頁編號十二照片所示
    之撞擊點可證，被告駕駛汽車，行經行人穿越道，未禮讓行人優先通先，並應依
    上揭道路交通管理處罰條例第八十六條第一項之規定，加重其刑。
三、原審予以被告論罪科刑，固非無見，然被告甲○○係以駕駛汽車為其附隨業務，
    且於告訴人通行人行穿越道時，未禮讓告訴人先行，已如前述，原審未察，認被
    告所為係犯刑法第二百八十四條第一項前段之過失傷罪罪，且未依道路交通管理
    處罰條例第八十六條第一項加重其刑至二分之一，容有未洽，被告以有悔過之誠
    意請求減輕其刑為由提起上訴，雖無理由，然原判決既有可議而無可維持，自應
    予撤銷改判。爰審酌被告精神不佳猶駕駛汽車肇事，告訴人所受傷勢菲輕，然犯
    後坦承犯行，態度良好等一切情狀，量處如主文所示之刑示懲。又查被告前未曾
    受有期徒刑以上刑之宣告，有臺灣高等法院被告全國前案紀錄表一紙附卷可稽，
    其犯罪後已深知悔悟，且與告訴人達成和解，有和解筆錄正本一份在卷可稽，本
    院認其經此教訓後，當知警惕，應無再犯之虞，因認其所宣告之刑，以暫不執行
    為適當，併予宣告緩刑三年，以勵來茲，用啟自新。
四、本件被告甲○○於駕車肇事後旋離開車禍現場，未報警或請求救護車前來救助之
    事實，業據其自承在卷（九十一年偵字第三三九０號偵卷第十五頁、第十六頁，
    九十一年七月三十一日警訊筆錄），並據到車禍現場處理之警員陳一臣於道路交
    通事故調查表事實經過摘要欄記載明確，被告另涉有刑法第一百八十五條之四駕
    駛動力交通工具肇事，致人死傷逃逸罪嫌，宜由檢察官另行分案偵辦。
據上論斷，應依刑事訴訟法第四百五十五條之一第一項、第三項、第三百六十九條第
一項前段、第三百六十四條、第二百九十九條第一項前段、第三百條，道路交通管理
處罰條例第八十六條第一項，刑法第二百八十四條第二項前段、第七十四條第一款，
罰金罰鍰提高標準條例第一條前段，判決如主文。
本案經檢察官熊南彰到庭執行職務。
中      華      民      國      九十二    年      四      月    三十    日
                                      臺灣基隆地方法院刑事第二庭
                                          審判長法  官    鄭景文
                                                法  官    汪梅芬
                                                法  官    劉桂金
右正本證明與原本無異。
本件判決不得上訴。
                                                書記官    黃士元
中      華      民      國      九十二    年      五      月    五      日
附錄論罪法條
道路交通管理處罰條例第八十六條：
汽車駕駛人，無駕駛執照駕車、酒醉駕車、吸食毒品或迷幻藥駕車、行駛人行道或行
經行人穿越道不依規定讓行人優先通行，因而致人受傷或死亡，依法應負刑事責任者
，加重其刑至二分之一。
刑法第二百八十四條第二項：
從事業務之人，因業務上之過失傷害人者，處一年以下有期徒刑、拘役或一千元以下
罰金，致重傷者，處三年以下有期徒刑、拘役或二千元以下罰金。


司法院資訊處製作；財團法人民間司法改革基金會備份。
